---
title: "Ejecución automática"
format: html
date: last-modified
author:
  - name: Víctor Gauto
    orcid: 0000-0001-9960-8558
    corresponding: true
    email: victor.gauto@ca.frre.utn.edu.ar
    affiliations:
      - name: GISTAQ (UTN-FRRe)
        url: https://www.instagram.com/gistaq.utn/
      - name: IIDTHH (UNNE, CONICET)
        url: https://iidthh.conicet.gov.ar/
      - name: Instituto Gulich (UNC, CONAE)
        url: https://ig.conae.unc.edu.ar/
execute:
  eval: true
  echo: false
code-annotations: hover
editor_options:
  chunk_output_type: console
---

La ejecución automática de los scripts para generan los resultados se gestiona con el paquete `{targets}`.

Es requisito crear un archivo `_targets.R` en el directorio principal que contenga todas las instrucciones a fin de ejecutar en orden todos los comandos y las dependencias.

Inicialmente se carga el mismo paquete `{targets}`, luego se activan las librerías seleccionadas y se leen todas las funciones personalizadas.

```{r filename="_targets.R"}
#| eval: false
#| echo: true
library(targets)
tar_option_set(packages = c("glue", "terra", "sf", "tidyverse"))
source("scripts_targets/funciones.R")
```

Luego se crea una lista que contiene todos los objetivos dados por las funciones.

```{r filename="_targets.R"}
#| eval: false
#| echo: true
list( # <1>
  tar_target(
    name = excel,
    command = archivo_excel(),
    format = "file"
  ),
  # <2>
  tar_target(
    name = fecha_descarga,
    command = fecha(excel)
  ),
  # <3>
  tar_target(
    name = script_py,
    command = script_descarga_py(fecha_descarga),
    format = "file"
  ),
  # <4>
  tar_target(
    name = producto_zip,
    command = descarga(script_py)
  ),
  # <5>
  tar_target(
    name = recorte_tif,
    command = recorte(producto_zip, fecha_descarga),
    format = "file"
  ),
  # <6>
  tar_target(
    name = datos_gis,
    command = reflectancia(excel, fecha_descarga, recorte_tif),
    format = "file"
  ),
  # <7>
  tar_target(
    name = datos_lab,
    command = lab(excel),
    format = "file"
  )
)
```
1. Archivo Excel, con la fecha y sitios de muestreo.
2. Fecha para la descarga de producto.
3. Script para la descarga de producto.
4. Ejecuto la descarga del producto.
5. Recorto el producto al área de interés.
6. Extraigo los valores de píxel.
7. Extraigo parámetros de laboratorio.

Para visualizar el estado actual de la ejecución y las dependencias entre funciones, el siguiente comando devuelve un gráfico de flujo.

```{r}
#| eval: false
#| echo: true
targets::tar_mermaid()
```

::: {.column-screen-inset-right}

```{mermaid}
{{< include ../.mermaid > >}}
```

:::
