---
title: "Ejecución automática"
format: html
date: last-modified
author:
  - name: Víctor Gauto
    orcid: 0000-0001-9960-8558
    corresponding: true
    email: victor.gauto@ca.frre.utn.edu.ar
    affiliations:
      - name: GISTAQ (UTN-FRRe)
        url: https://www.instagram.com/gistaq.utn/
      - name: IIDTHH (UNNE, CONICET)
        url: https://iidthh.conicet.gov.ar/
      - name: Instituto Gulich (UNC, CONAE)
        url: https://ig.conae.unc.edu.ar/
execute:
  eval: false
  echo: true
code-annotations: hover
editor_options:
  chunk_output_type: console
---

La ejecución automática de los scripts para generar los resultados se gestiona con el paquete `{targets}` @targets.

Es requisito crear un archivo `_targets.R` en el directorio raíz que contenga las instrucciones a fin de ejecutar en orden todos los comandos y las dependencias.

Inicialmente se carga el mismo paquete `{targets}`, luego se activan las librerías seleccionadas y se leen todas las funciones personalizadas.

```{r filename="_targets.R"}
#| eval: false
#| echo: true
library(targets)
tar_option_set(packages = c("glue", "terra", "tidyverse"))
source("scripts_targets/funciones.R")
```

Luego se crea una lista que contiene todos los objetivos dados por las funciones.

```{r filename="_targets.R"}
list(
  tar_target(
    name = excel, # <1>
    command = archivo_excel(),
    format = "file"
  ),
  tar_target(
    name = manuscrito, # <2>
    command = archivo_quarto(),
    format = "file"
  ),
  tar_target(
    name = fecha_actual, # <3>
    command = fecha(archivo_i = excel)
  ),
  tar_target(
    name = recorte_tif, # <4>
    command = recorte(fecha_i = fecha_actual),
    format = "file"
  ),
  tar_target(
    name = datos_gis, # <5>
    command = reflectancia(
      fecha_i = fecha_actual, archivo_i = excel
    ),
    format = "file"
  ),
  tar_target(
    name = datos_lab, # <6>
    command = lab(excel),
    format = "file"
  ),
  tarchetypes::tar_quarto(
    name = render_manuscrito, # <7>
    path = "."
  )
)
```
1. Archivo Excel, con la fecha y sitios de muestreo.
2. Archivo Quarto con el contenido del manuscrito, archivo principal del proyecto.
3. Fecha del último muestreo.
4. Recorto el producto al área de interés.
5. Extraigo los valores de píxel.
6. Extraigo parámetros de laboratorio.
7. Renderizo manuscrito generando la versión web y en formato `pdf`.

La manera en la que se conectan las funciones mencionadas y las dependencias internas entre ellas puede visualizarse en el siguiente diagrama de flujo.

```{mermaid workflow-targets}
%%| fig-align: center
%%| echo: false
%%| eval: true
%%| file: ../extras/targets.mmd
```

# Bibliografía

::: {#refs}
:::
